最高法院刑事判決　　　　　　九十四年度台上字第三九五八號
　　上　訴　人　台灣高等法院台南分院檢察署檢察官
　　上　訴　人
　　即　被　告　甲○○
　　　　　　　　　　　　16號.
　　　　　　　　　　　　現居同.
上列上訴人等因被告偽造文書案件，不服台灣高等法院台南分院
中華民國九十一年十月九日第二審判決（九十一年度上訴字第七
五五號，起訴案號：台灣台南地方法院檢察署九十年度偵字第五
三九四號），提起上訴，本院判決如下：
    主  文
原判決撤銷，發回台灣高等法院台南分院。
    理  由
本件原判決認定上訴人即被告甲○○與綽號「阿麗」、「阿姜」
二位不詳姓名之成年男子，共同意圖為自己不法之所有，並基於
概括犯意，先由被告於民國八十九年一月二十四日前之某日，以
新台幣（下同）八千元向另一不詳姓名之人購買一線指定裝在台
南市○○○街六十巷四十六號之電話。該不詳姓名之人得款後，
即攜帶蔡嘉斌所遺失之國民身分證及其擅自偽刻之蔡嘉斌印章，
前往台南市○○路一四七號薛麗華所開設之宏訊通信行，以三百
元之代價委請不知情之薛麗華攜帶前揭國民身分證及印章前往中
華電信股份有限公司台南營運處，冒用蔡嘉斌之名義並用印而偽
造「市內電話業務申請書」申請裝設（０六）0000000號
電話，裝機地點填寫不知情之楊博文台南市○○○街六十巷四十
六號住處，足以生損害於蔡嘉斌之權益及電信業務管理之正確性
。旋由被告將剛裝機之電話線路拉至隔壁同巷四十號被告所開設
之泛格科技有限公司內，而藉該支電話線路撥接上網。再由「阿
麗」於八十九年一月二十六日下午六時三十分許，以其自便利商
店買來之 ncku@ms28.hinet.net發送主旨為「全新的各類手機，
只要半價」之不實電子廣告信件，自即時起至八十九年一月二十
九日止，連續使原判決附表所示顏清居等二十一人撥打前揭電子
廣告信件所留而由被告負責接聽之０九一五—一四三五六六行動
電話，向被告訂貨。每次均由被告指示對方連續將如該附表所示
之金額，匯入事先以六千元之代價向不詳姓名之人購買之杜瑞堂
設在萬泰銀行台南市東門分行第00000000000000
號帳戶內，言明款到隔日快遞送達手機給對方。使該附表所示顏
清居等二十一人陷於錯誤而分別匯入如該附表所示之款項共十八
萬三千元，被告自其中分得六萬元，另十二萬餘元則由「阿麗」
、「阿姜」分得，得手後三人便分別逃逸。嗣經顏清居等人遲未
收到其所訂購之手機始知受騙而報警循線查獲等情。因而撤銷第
一審判決，改判依牽連犯關係從一重論處被告共同連續行使偽造
私文書，足以生損害於他人（累犯）罪刑，固非無見。
惟查：(一)按訊問被告，除有急迫情況且經記明筆錄者外，應全程
連續錄音；必要時，並應全程錄影。又筆錄內所載之被告陳述與
錄音或錄影之內容不符者，除有急迫情況且經記明筆錄而未錄音
、錄影之情形外，其不符之部分，不得作為證據。刑事訴訟法第
一百條之一第一項、第二項定有明文。此等規定於司法警察（官
）詢問犯罪嫌疑人時準用之，又為同法第一百條之二所明定。故
審理事實之法院，遇有被告抗辯其未有如訊（詢）問筆錄所載之
陳述時，應先調取該訊（詢）問過程之錄音或錄影帶，加以勘驗
，以判斷該筆錄所載被告之陳述得否作為證據。本件被告抗辯其
於警詢及偵查筆錄中之記載，與其實際所陳述之內容不符，原審
並未調取訊（詢）問過程之錄音帶或錄影帶勘驗，以判斷該筆錄
所載被告之陳述得否作為證據，遽採取該供述為論處被告之犯罪
證據，自屬違法。(二)依原判決認定之事實，被告係向一不詳姓名
男子購買一線指定裝在台南市○○○街六十巷四十六號之電話。
該不詳姓名之人得款後，即攜帶蔡嘉斌所遺失之國民身分證及其
擅自偽刻之蔡嘉斌印章，以三百元之代價委請不知情之薛麗華冒
用蔡嘉斌之名義，偽造「市內電話業務申請書」申請裝設（０六
）0000000號電話，並據以論處被告利用不知情之薛麗華
行使偽造私文書之行為，應成立該罪之間接正犯。但委託不知情
之薛麗華行使偽造私文書行為者，為以八千元代價出售該電話給
被告之不詳姓名人，被告如知情，與該不詳姓名人間，自應成立
共同正犯，原判決疏未論敘，已有未合。究竟被告向該不詳姓名
人購買電話線路時，是否即已知悉該不詳姓名人欲利用拾得他人
之身分證冒名申請？此與認定被告是否成立行使偽造私文書罪攸
關，原審未詳加調查審認，遽行判決，自有調查未盡之違法。且
原判決既認定該蔡嘉斌印章及印文係偽造，卻未依刑法第二百十
九條之規定諭知沒收，亦有不適用法則之違法。(三)按科刑之判決
書其宣示之主文，與所載之事實及理由必須互相適合，否則即屬
理由矛盾，其判決當然違背法令。原判決事實、理由均記載被告
犯行使偽造私文書「一罪」，但於主文卻諭知被告「共同『連續
』行使偽造私文書，足以生損害於他人」罪，致事實、理由與主
文之記載不相適合，自有理由矛盾之違法。上訴意旨均執以指摘
原判決不當，非無理由，應認有發回更審之原因。
據上論結，應依刑事訴訟法第三百九十七條、第四百零一條，判
決如主文。
中　　華　　民　　國　九十四　年　　七　　月　二十二　日
                      最高法院刑事第十一庭
                          審判長法官  洪　清　江
                                法官  石　木　欽
                                法官  李　伯　道
                                法官  韓　金　秀
                                法官  林　勤　純
      本件正本證明與原本無異
                                      書  記  官
中　　華　　民　　國　九十四　年　　八　　月　　二　　日
                                                 Ｒ
